【裁判字號】    98,易,396
【裁判日期】    980618
【裁判案由】    侵占
【裁判全文】
臺灣高雄地方法院刑事判決               98年度易字第396號
公  訴  人  臺灣高雄地方法院檢察署檢察官
被      告  乙○○
                      衖11號.
上列被告因侵占案件，經檢察官聲請以簡易判決處刑（97年度偵
續字第55號），本院受理後認為不宜以簡易判決處刑，改以通常
程序審理，並判決如下：
    主  文
乙○○犯侵占罪，處有期徒刑參月，如易科罰金，以新台幣壹仟
元折算壹日；減為有期徒刑壹月又拾伍日，如易科罰金，以新台
幣壹仟元折算壹日。緩刑貳年。
    事  實
一、乙○○於民國96年3 月22日，在址設高雄市三民區○○○路
    547 號「大慶機車行」，以附條件買賣方式，向東元車業有
    限公司（下稱東元公司）購買車牌號碼8GP-257 之重型機車
    ，雙方約定價金為新臺幣（下同）62,080元，頭期款為7 千
    元，餘分18期給付，每月分期價金3,060 元，標的物應存放
    地點為高雄市三民區○○○路192 號8 樓即乙○○住處附近
    ，在價金未付清之前，標的物所有權仍屬於東元公司所有，
    乙○○僅得依約占有使用，不得任意遷移或為其他處分，嗣
    乙○○取得上開機車後2 日（96年3 月24日），機車發生事
    故受損，將機車交由年約30歲、綽號「阿政」（或稱「阿賢
    」）之男子送修，詎乙○○無力償還友人「阿政」之修車費
    用，竟意圖為自己不法之所有，於96年3 月24日至同年4 月
    2 日之某時，將上開機車轉讓「阿政」男子使用，並在上開
    住處，將其身分證件及上開機車行照交予「阿政」男子（聲
    請簡易判決處刑誤載為「甲○○」，詳後述）辦理過戶，嗣
    乙○○繳付3 期分期款，即未繼續支付分期價金，經東元公
    司追索欠款，發現上開機車於96年4 月2 日登記予不知情之
    甲○○，而查知上情。
二、案經臺北縣政府警察局新莊分局報請臺灣高雄地方法院檢察
    署檢察官聲請以簡易判決處刑。
    理  由
壹、證據能力部分：
    本件檢察官所提下列傳聞證據，被告於本院最後一次審理時
    ，均同意列為證據。本院審酌此等傳聞證據之取得過程並無
    瑕疵，與待證事實具有關聯性，且證明力非明顯過低，依刑
    事訴訟法第159 條之5 第1 項之規定，認均具有證據能力。
貳、認定事實之理由：
一、被告之辯稱：
    訊據被告乙○○坦承於上開時、地，以附條件買賣方式，向
    東元公司購買上開機車，並於機車送修後，將上開機車轉讓
    「阿政」男子使用，另將身分證件及上開機車行照交予「阿
    政」男子辦理過戶，且不認識甲○○之事實；惟矢口否認有
    何侵占犯行，並辯稱：我用分期付款方式購買上開機車，但
    不知道付清分期價款之前，該車仍屬出買人東元公司所有，
    我將機車請「阿政」男子辦理過戶後，東元公司找我，才知
    道「阿政」已將機車過戶予甲○○，簽約時我沒仔細看清楚
    契約，不知道價金未給付完畢前，機車仍屬出賣人所有，本
    本件已跟東元公司達成和解云云。
二、本院得心證之理由：
(一)上開事實，業據證人即東元公司代理人吳振福、張晏誠、莫
    嘉寶於警詢或偵查中證述甚詳（偵一卷第7 頁吳振福警詢筆
    錄，偵二卷第8 、13頁張晏誠、莫嘉寶偵訊筆錄）；並有被
    告與東元公司於96年3 月22日簽訂之附條件買賣契約書影本
    及機器腳踏車新領牌照登記書影本各1 紙（偵一卷第9 頁、
    偵二卷第17頁）、被告於96年4 月2 日將上開機車過戶予甲
    ○○之車籍查詢資料2 紙（偵一卷第10頁、偵二卷第4 頁）
    在卷可資佐證。又被告僅繳付3 期分期款，即未繼續支付分
    期價金，上開機車所有權仍屬於東元公司所有等情，復有東
    元公司提供之客戶資料1 紙在卷可查（偵二卷第18頁）。是
    被告確於分期價金尚未支付完畢，並取得上開機車所有權之
    前，即將機車轉讓「阿政」男子使用，並任由「阿政」男子
    將上開機車過戶予甲○○甚明。
(二)被告雖一再辯稱以分期付款方式購買上開機車，簽約時未將
    契約看仔細，不知道付清分期價款之前，機車仍屬出買人東
    元公司所有云云。惟查：
１、按動產物權之讓與係以交付為生效要件，向監理機關辦理過
    戶僅屬行政監理事項，無關物權移轉效力（最高法院70年度
    台上字第4771號民事判例意旨參照）。且常人皆知持有他人
    之物不得隨意交付與第三人，否則即屬侵害他人對該物之所
    有權，若僅欲提供第三人一時之用，用畢便應即刻取回或盡
    力回復原本持有之狀態，以達為他人善加保管該物之意；如
    捨此不為，擅將所持有他人之物交付與第三人後，復施以協
    助使第三人可得辦理過戶事項，顯係以所有權人自居，難謂
    無不法所有之意圖。
２、本件被告在價金未付清之前，上開機車發生事故受損，經綽
    號「阿政」男子協助送修機車，被告無力償還修車費用，即
    將上開機車轉讓「阿政」使用，並將其身分證件及上開機車
    行照交予「阿政」辦理過戶手續，悉見被告係以所有權人自
    居，而有擅自處分上開機車之不法所有意圖至灼。是被告上
    開所辯，顯為事後卸責之詞，不足採信。
(三)綜上，本件事證明確，被告上開侵占犯行應堪認定。
參、論罪及科刑：
一、核被告所為，係犯刑法第335 條第1 項之侵占罪。審酌被告
    僅因上開機車受損，無力償還修車費用，即將機車任意轉交
    他人過戶使用，行為實屬不該；兼衡上開侵占機車之財物價
    值，且被告於本院審理中，已積極與被害人東元公司達成和
    解（本院審易卷第69頁聲請狀）等一切情狀，爰量處如主文
    所示之宣告刑；再考量被告家庭經濟狀況勉持（偵一卷第3
    頁調查筆錄），並諭知如易科罰金以新臺幣1,000 元折算1
    日之標準。
二、減刑：
    查被告犯罪後，經立法院於96年6 月15日三讀通過中華民國
    九十六年罪犯減刑條例，並經總統府公布生效。本件被告上
    開之犯罪行為時點係在96年4 月24日之前，核與該條例第2
    條第1 項之規定相符，復無同條例第3 條之除外情事存在，
    應依該條例第2 條第1 項第3 款規定，爰減其上述宣告之刑
    期二分之一；復依上開審酌事項，再諭知易科罰金之折算標
    準。
三、緩刑之宣告：
    審酌被告前未曾受有期徒刑以上刑之宣告，有臺灣高等法院
    被告前案紀錄表在卷可按，且被告於本院審理中，業與被害
    人東元公司達成和解，有東元公司出具之聲請狀1 份附卷為
    憑（本院審易卷第69頁聲請狀）。考量本件犯行係因被告一
    時失慮，致罹刑章，認上開刑之宣告，已足收警惕之效，因
    認所處之刑，以暫不執行為適當，併予宣告緩刑2 年，以策
    自新。
肆、據上論斷，應依刑事訴訟法第452 條、第299 條第1 項前段
    ，刑法第335 條第1 項、第41第1 項前段、第74條第1 項第
    1 款，刑法施行法第1 條之1 ，中華民國96年罪犯減刑條例
    第2 條第1 項第3 款、第7 條，判決如主文。
本案經檢察官黃子宜到庭執行職務。
中    華    民    國    98    年    6     月    18    日
                  刑事第十二庭    審判長法  官  黃建榮
                                        法  官  楊珮瑛
                                        法  官  蘇揚旭
以上正本證明與原本無異。
如不服本判決應於收受送達後10日內向本院提出上訴書狀，並應
敘述具體理由；如未敘述上訴理由者，應於上訴期間屆滿後20日
內向本院補提理由書（均須按他造當事人之人數附繕本）「切勿
逕送上級法院」。
中    華    民    國    98    年    6     月    18    日
                                        書記官  莊正彬
附錄本案論罪科刑法條：
刑法第335 條（普通侵占罪）
意圖為自己或第三人不法之所有，而侵占自己持有他人之物者，
處5 年以下有期徒刑、拘役或科或併科1 千元以下罰金。
前項之未遂犯罰之。


司法院資訊處製作；財團法人民間司法改革基金會備份。
